臺灣臺北地方法院民事裁定　　　　　　　 100年度抗字第71號
抗　告　人　鄭順仁
相　對　人　臺灣新光商業銀行股份有限公司
法定代理人　李增昌
上列當事人間聲請拍賣抵押物事件，對於中華民國100年2月15日
本院100年度司拍字第23號裁定提起抗告，本院裁定如下：
    主  文
抗告駁回。
抗告費用新臺幣壹仟元由抗告人負擔。
    理  由
一、相對人於原審聲請意旨略以：抗告人於民國98年12月21日，
    以其所有如附表所示之不動產，為擔保其對相對人所負之債
    務，設定新臺幣（下同）354萬元之最高限額抵押權，擔保
    債權確定期日為128年12月20日，債務清償期依各個債務契
    約所定清償日期，經登記在案。嗣抗告人於98年12月22日向
    相對人分別借款新臺幣（下同）295萬元、15萬元，約定分
    期攤還本息，如未依約履行，全部債務視為到期。詎抗告人
    未依約履行，依約應清償全部積欠債務，為此聲請拍賣抵押
    物，以資受償等語，並提出抵押權設定契約書影本、土地及
    建物登記簿謄本影本、他項權利證明書影本、其他約定事項
    影本、借款契約書影本等件為證。原審法院依形式上審查後
    ，准許將附表所示之不動產予以拍賣。
二、抗告意旨略以：抗告人近期倘能克服經濟窘境，必能清債債
    務，是抗告人與相對人間之債權債務關係尚未達應以拍賣方
    能解決之程度。且原裁定准許拍賣抵押物，必損及抵押物之
    價值，實無益於雙方利益。又雙方就債權數額多寡尚有糾葛
    ，抗告人業向鈞院提起訴訟。為此提起抗告，求予廢棄原裁
    定等語。
三、按抵押權人於債權已屆清償期而未受清償者，得聲請法院拍
    賣抵押物，就其賣得價金而受清償，民法第873條第1項定有
    明文。又抵押權人依此規定聲請拍賣抵押物，係屬非訟事件
    ，法院所為准駁之裁定，無確定實體法上法律關係存否之性
    質，於債權及抵押權之存否，亦無既判力，故只須其抵押權
    已經依法登記，且抵押債權已屆清償期而未受清償，法院即
    應為准許拍賣抵押物之裁定。而對於實體法律關係有爭執之
    人，為保護其權利，應另提起訴訟，以求解決，不得僅依抗
    告程序聲明其爭執，並據為廢棄准許拍賣抵押物裁定之理由
    ，最高法院51年臺抗字第269號判例、94年度臺抗字第270號
    裁定意旨可資參照。經查，相對人主張之事實，業據其提出
    抵押權設定契約書、他項權利證明書、土地及建物登記謄本
    、借款契約書、其他約定事項等件為證，核屬相符，原法院
    裁定准予拍賣抵押物，於法並無不合。抗告人雖主張債權數
    額多寡仍有疑義云云。然縱認抗告人所述為真，惟其核屬實
    體事項之爭執，抗告法院於本件非訟程式中本不得審酌，且
    揆諸前開說明，法院就拍賣抵押物裁定事件，僅就抵押權已
    經依法登記，且債權已屆清償期而未受清償之形式要件而為
    審查，至其他所涉實體爭執，抗告人應依訴訟程式另謀解決
    ，而非於非訟事件程式中為此爭執。從而，抗告意旨指摘原
    裁定不當，求予廢棄，為無理由，應予駁回。
四、據上論結，本件抗告為無理由，爰依非訟事件法第46條、第
    21條第2項、第24條第1項，民事訴訟法第495條之1第1項、
    第449條第1項、第78條，裁定如主文。
中    華    民    國   100    年    3     月    23    日
                  民事第三庭審判長法  官  郭美杏
                                  法  官  魏式瑜
                                  法  官  孫正華
以上正本係照原本作成。
本裁定除以適用法規顯有錯誤為理由，不得再抗告。如提起再抗
告，應於收受後10日內委任律師為訴訟代理人向本院提出再抗告
狀。並繳納再抗告費新臺幣1,000元。
中    華    民    國   100    年    3     月    23    日
                                  書記官  林秀娥